【裁判字號】    97,上訴,2470
【裁判日期】    980521
【裁判案由】    違反毒品危害防制條例
【裁判全文】
臺灣高等法院臺中分院刑事判決        97年度上訴字第2470號
上  訴  人
即  被  告  戊○○
                      87號
                    現在臺灣臺中看守所羈押中
選任辯護人  黃鈴  律師
            何崇民  律師
上列上訴人因違反毒品危害防制條例案件，不服臺灣彰化地方法
院97年度訴字第1378號中華民國97年8月20日第一審判決（起訴
案號：臺灣彰化地方法院檢察署97年度偵緝字第144、232號），
提起上訴，本院判決如下：
    主       文
原判決撤銷。
戊○○販賣第一級毒品，處有期徒刑拾伍年貳月，未扣案之門號
0000000000號行動電話壹支（含SIM卡）沒收之，如全部或一部
不能沒收時，追徵其價額；販賣第一級毒品所得新臺幣壹仟元沒
收之，如全部或一部不能沒收時，以戊○○之財產抵償之；又販
賣第一級毒品，處有期徒刑拾伍年貳月，未扣案之門號00000000
00號行動電話壹支（含SIM卡）沒收之，如全部或一部不能沒收
時，追徵其價額；販賣第一級毒品所得新臺幣參仟伍佰元沒收之
，如全部或一部不能沒收時，以戊○○之財產抵償之。主刑部分
應執行有期徒刑拾捌年。
其餘被訴如附表所示部分均無罪。
    犯 罪 事 實
一、戊○○，綽號「阿凱」，明知海洛因係毒品危害防制條例第
    2條第2項第1款所規定之第一級毒品，非經許可，不得持有
    、販賣，竟意圖營利，利用向其王怡婷購買而取得之門號00
    00000000號行動電話，作為其販賣第一級毒品之聯絡工具，
    而先後為下列販賣第一級毒品之不法行為：
  (一)戊○○於不詳時地，非因販賣而持有數量不詳之第一級毒品
    海洛因後，基於販賣第一級毒品海洛因以營利之犯意，於96
    年10月19日0時51分22秒後之某時分，由甲○○使用門號000
    0000000號行動電話，與戊○○所持用之門號0000000000號
    行動電話聯繫交易第一級毒品海洛因之時間、地點、價量等
    事宜後，由戊○○前往約定之彰化縣田中鎮田中後火車站交
    付第一級毒品海洛因1包，並向甲○○收取交易毒品之價金
    新臺幣（下同）1千元而完成交易，得款1千元。
  (二)戊○○於不詳時地，非因販賣而持有數量不詳之第一級毒品
    海洛因後，基於販賣第一級毒品海洛因以營利之犯意，於96
    年10月23日夜間9時17分10秒後之某時分，由己○○使用門
    號0000000000號行動電話，與戊○○所持用之門號00000000
    00號行動電話聯繫交易第一級毒品海洛因之時間、地點、價
    量等事宜後，由己○○依約前往戊○○位於雲林縣斗六鎮之
    居處，由戊○○交付第一級毒品海洛因1包，並向己○○收
    取交易毒品之價金3500元而完成交易，得款3500元。
  (三)嗣經警對上揭門號行動電話依法實施通訊監察，始循線查悉
    上情。
二、案經彰化縣警察局田中分局報請臺灣彰化地方法院檢察署檢
    察官偵查起訴。
    理       由
壹、證據能力方面：
一、按被告以外之人於偵訊中向檢察官所為之陳述，除顯有不可
    信之情況者外，得為證據，刑事訴訟法第159條之1第2項分
    別定有明文。而所謂不可信情況之認定，法院應審酌被告以
    外之人於陳述時之外在環境及情況，例如：陳述時之心理狀
    況、有無受到外力干擾等，以為判斷之依據，故係決定陳述
    有無證據能力，而非決定陳述內容之證明力。是被告以外之
    人前於偵查中已具結而為證述，除反對該項供述得具有證據
    能力之一方，已釋明「顯有不可信之情況」之理由外，皆得
    為證據；又司法實務運作上，咸認偵查中檢察官向被告以外
    之人所取得之陳述，原則上均能遵守法律規定，不致違法取
    供，其可信性極高，因而明定除顯有不可信之情況者外，得
    為證據，即被告以外之人於偵查中依法應具結者已具結，向
    檢察官所為之陳述，原則上具有證據能力，於例外「顯有不
    可信之情況」始不具證據能力。本案證人甲○○、丁○○、
    庚○○、乙○○及己○○等人於檢察官偵查時以證人身份作
    證，經檢察官告以具結之義務及偽證之處罰，均經具結而擔
    保其證述之真實性，且無證據顯示係遭受強暴、脅迫、詐欺
    、利誘等外力干擾情形，或在影響其等心理狀況致妨礙其自
    由陳述等顯不可信之情況下所為。上揭證人於偵訊時之陳述
    既無顯不可信之情況，依前開說明，自有證據能力。
二、按被告以外之人（包括證人、鑑定人、告訴人、被害人及共
    同被告等）於司法警察官或司法警察調查中所為之陳述，與
    審判中不符時，其先前之陳述具有較可信之特別情況，且為
    證明犯罪事實存否所必要者，得為證據，刑事訴訟法第159
    條之2定有明文。其立法本旨係以證人於審判外之言詞或書
    面陳述，屬於傳聞證據，此項證據，當事人無從直接對於原
    供述者加以詰問，以擔保其真實性，法院亦無從直接接觸證
    人而審酌其證言之憑信性，違背直接審理及言詞審理之原則
    ，除具有必要性及信用性情況之除外者外，原則上不認其有
    容許性，自不具證據能力（最高法院97年度上字第4837號判
    決意旨參照）；倘法院已經依據當事人聲請傳喚證人到庭接
    受檢辯雙方之交互詰問，則法院既已透過直接、言詞審理方
    式檢驗過該證人之前所為證述，當事人之反對詰問權已受到
    保障得以完全行使之情況下，該等審判外證據除有其他法定
    事由（例如：非基於國家公權力正當行使所取得或私人非法
    取得等，而有害公共利益，即以一般證據排除法則為判斷）
    ，應認該審判外供述已得透過審判程序之詰問檢驗，而取得
    作為證據之資格，亦即其審判外供述與審判中供述相符部分
    ，顯然已經構成具備可信之特別情狀，當然有證據資格，其
    不符部分，作為檢視審判中所為供述可信與否之彈劾證據，
    當無不許之理，最高法院97年度台上字第4370號判決意旨亦
    採認上開說明。證人甲○○、丁○○、庚○○、乙○○及己○○於警詢之陳述，雖屬被告以外之人於審判外之陳述，但
    其等於原審法院或本院審理時均經傳喚到庭具結作證，行交
    互詰問，有結文在卷為憑，依照上開說明，已得透過審判程
    序之詰問檢驗，而取得作為證據之資格，故其等於警詢之供
    述，與法院審理中之證述不符部分，自容許以之作為彈劾其
    等於法院審理時所為陳述之憑信性，用以爭執其先後不一致
    陳述之證明力。
三、按有事實足認被告或犯罪嫌疑人有最輕本刑為3年以上有期
    徒刑之罪嫌，並危害國家安全或社會秩序情節重大，而有相
    當理由可信其通訊內容與本案有關，且不能或難以其他方法
    蒐集或調查證據者，偵查中得由檢察官核發通訊監察書，95
    年5月30日修正公布通訊保障及監察法第5條第1項第1款及第
    2項分別定有明文。又按偵查犯罪機關依法定程序監聽之錄
    音，如已踐行調查證據程序，非不可採為認定犯罪事實之基
    礎（最高法院93年度臺上字第6510號判決意旨參照）。
    本件採為判決基礎之卷附通訊監察錄音及譯文，其所憑之通
    訊監察書（即96年度彰檢良簡聲監字第604號、96年度彰檢
    良簡聲監續字第459、531、661、664號）之核發經過及記載
    事項，均符合通訊保障及監察法之相關規定，本案依前述通
    訊監察書實施之監聽、錄音，自屬合法。則依監聽所得錄音
    ，係依憑機械力錄製，未經人為操作、不摻雜個人主觀意念
    ，具證據能力；而將上述具有證據能力之監聽所得錄音具體
    以文字紀錄，屬公務員本於職務製作的紀錄文書，譯文所載
    內容，並無顯然不可信之情形，復經原審及本院於審理時踐
    行調查證據程序，揆諸前揭說明，上開譯文自有證據能力。
貳、認定本案犯罪事實之證據及理由：
一、訊據上訴人即被告（下稱被告）戊○○矢口否認有何販賣第
    一級毒品海洛因之犯行，並辯稱：伊未販賣海洛因予甲○○
    、己○○等人，其等係一同出資購買海洛因云云。
二、經查：
  (一)被告戊○○如何於上揭時間、地點販賣毒品海洛因予證人甲○○之事實，有下列事證可資證明：
  (1)證人甲○○之陳述：
  證人甲○○於偵查中具結證稱「（問：毒品來源？）海洛因
    是向一個綽號叫「阿凱」的成年男子買的，「阿凱」就是我
    今日指認的戊○○」、「（問：如何聯絡戊○○．．．？）
    我用0000000000手機打給戊○○手機，手機號碼已經忘了」
    等語（見97年度偵字第830號卷宗第6、7頁）。
  證人甲○○於原審審理中仍具結證稱「（問：你每次購買的
    金額為何？）壹仟元，每次都只購買壹仟元的海洛因」、「
    （問：請提示96年10月19日0時51分22秒監聽譯文，其中提
    到的是你的手機與別人的對話嗎？）0000000000的電話是丁○○的，但是我也有向他借用過．．．」、「（問：你如何
    打電話給被告？講哪些內容？）我都稱海洛因為感冒藥，至
    於實際對話內容，因為時間太久，我忘記了，我都是買壹仟
    元的海洛因」、「（問：你的綽號為何？）阿賓」、「我向
    被告購買海洛因是在田中後火車站附近」、「（問：對話內
    容指壹仟元的感冒藥，是否指的是壹仟元的海洛因？）是的
    」等語（見原審97年7月9日審判筆錄）。
  (2)又被告戊○○於原審法院97年3月4日訊問時供稱「（問：00
    00000000是否你所使用的電話？）是，我向王怡婷所購買，
    就是因為向她購買手機才認識的，這支手機是易付卡」等語
    （見原審97年度聲羈字第82號卷宗第9頁）；而依彰化縣政
    府警察局田中分局通訊監察錄音譯文觀之，證人甲○○使用
    門號0000000000號電話，與被告戊○○持用門號0000000000
    號行動電話，於96年10月19日0時51分22秒，有如下通話內
    容：「A（甲○○）：你幫我包1千的感冒藥1包。B（戊○○
    ）：一個小時來回好不好，我現在快到員林了」（見000000
    0000號警卷第14頁），可知上揭通話內容，確係被告戊○○
    持用門號0000000000號行動電話與證人甲○○所為關於交易
    第一級毒品海洛因之對話。
  (3)核證人甲○○分別於偵訊及原審審理中就如何與被告聯絡及
    關於買受第一級毒品之時間、地點、價量等細節已證述明確
    ，並有與其所述交易內容相符之前揭通訊監察錄音及譯文可
    資佐證，且被告確實持用門號0000000000號行動電話，已見
    前述，可知被告確於上揭時間有利用前開電話與證人甲○○
    通聯之情事，證人甲○○自不致指認錯誤；況證人甲○○供
    述如何向被告購買海洛因等情，並未因此獲邀任何寬典，其
    應無甘冒偽證罪責而虛偽陳述其毒品來源之必要，足認證人
    甲○○上揭陳述具憑信性，堪信被告戊○○確於96年10月19
    日0時51分22秒後之某時分，在彰化縣田中鎮田中後火車站
    販賣第一級毒品海洛因1包予甲○○，得款1千元。
  (二)被告戊○○如何於上揭時間、地點販賣毒品海洛因予證人己○○之事實，有下列事證可資證明：
  (1)證人己○○之陳述：
  證人己○○於偵查中具結證稱「（問：海洛因的來源是向何
    人買的？）阿凱買的，他的名字叫戊○○」、「（問：戊○○為照片所示編號第幾？）編號六」、「（問：用那支手機
    與他聯絡購買毒品之事？）我的0000000000、0000000000打
    給他的後碼468的手機」、「（問：打去都是誰接的電話？
    ）是阿凱接的」等語（見97年度偵緝字第144號卷宗第70、
    71頁）。
  證人己○○於原審審理中仍具結證稱「（問：你的毒品的來
    源？向何人購買？）之前有向戊○○購買過海洛因，是在96
    年10月間」、「（問：．．．96年10月23日下午7時12 分42
    秒的監察譯文，這是你與何人的對話？）是我與戊○○的對
    話」、「（問：其中有提到我完全壹角五銀都沒有跟你賺，
    真真正正的，這是何意思？）我是向戊○○拿海洛因，要他
    價格降低壹點」、「（問：請提示偵查卷63頁的背面，96年
    10月23日21時17分的監察譯文，你有提到八一作多少，戊○○提到就是這樣都是三五，你說你要，其中的八一是否你說
    的八分之一錢，三五指的是三仟伍佰元？）是的」、「（問
    ：10月23日該次有無成交？）應該有成交，這次交易的地點
    是在戊○○斗六住處附近」等語（見原審97年7月30日審判
    筆錄）。
  (2)依彰化縣政府警察局田中分局通訊監察錄音譯文觀之，證人
    己○○使用0000000000電話，與被告戊○○持用門號000000
    0000號行動電話，於96年10月23日當日，先後有如下之通話
    內容（見97年度偵緝字第144號卷宗第64頁）：
  96年10月23日下午7時12分42秒之通話內容：
    A（即被告戊○○，下同）：喂，今日有沒有辦法過來。
    B（即證人己○○，下同）：今日。
    A：你今日若有辦法過來，我就那個帳給你啦。
    B ：19 喔 。
    A ：嘿啦。
    B ：沒有辦法便宜一點。
    A：我完全1角5銀都沒有跟你賺，真真正正的。
    B：那時候，你在講的價錢是15、16而已。
    A；15、16我真的沒有辦法？若我每天都可這樣15、16我也
       敢。
    B ：怎會沒辦法？
    A：我剛才跟他問意思就這樣，第一次都是這樣固定19，再
       來就掉下來了。
    B ：第一次都19喔，這樣不用了。
    A：我跟你講啦，你若要拿15、16的，你有辦法每天都這樣
       嗎？15、16那個根本是不可能的，你自己算，等一下那個
       "老伙呀"要過來，你要不要一起過來。
    B ：不用，我聯絡。
  96年10月23日下午9時14分57秒之通話內容：
    A：．．．今天如果你要，今日處理ㄟ， 今日18塊路啊
    B：我不是跟你說錢明天才會下來
    A ：這樣明天另外一椿喔
    B ：另外一椿，東西價格怎樣?
    A ：我也沒有看，價格應該差不多
    B ：18喔。
  96年10月23日下午9時17分10秒之通話內容：
    B ：你那裡有東西嗎？
    A ：沒有，要晚一點。
    B ：多晚？
    A：我沒有辦法跟你確定，我也在忙，我在忙陪我這個哥哥
       ，我馬上給你消息。
    B ：哪一個？
    A ：鹿港阿！
    B ：八一要做多少？
    A ：就是這樣，伊攏係35ㄟ！
    B ：我要啦！
  (3)核證人己○○分別於偵訊及原審審理中就如何與被告聯絡及
    關於買受第一級毒品之時間、地點、價量等細節已證述明確
    ，並有與其所述交易內容相符之前揭通訊監察錄音及譯文可
    資佐證，且被告確實持用門號0000000000號行動電話，已見
    前述，可知被告確於上揭時間有利用前開電話與證人己○○
    通聯之情事，證人己○○自不致指認錯誤；況證人己○○供
    述如何向被告購買海洛因等情，並未因此獲邀任何寬典，其
    應無甘冒偽證罪責而虛偽陳述其毒品來源之必要，足認證人
    己○○上揭陳述具憑信性，堪信被告戊○○確於96年10月23
    日夜間9時17分10秒後之某時分，雲林縣斗六鎮戊○○居處
    ，販賣第一級毒品海洛因1包予己○○，得款3500元。
  (三)按販賣毒品罪，並不以販入之後復行賣出為構成要件，只須
    以營利為目的將毒品購入或將之賣出，有一於此，其犯罪即
    已完成。至意圖販賣而持有毒品罪，則係行為人原無販賣營
    利之意圖，於購入或因其他原因取得毒品後，始另行起意販
    賣營利者而言，最高法院95年度台上字第3574號判決參照。
    次按販賣毒品之所謂販賣行為，係行為人基於營利之目的，
    而販入或賣出毒品而言。販賣毒品者，其主觀上須有營利之
    意圖，且客觀上有販賣之行為，即足構成，至於實際上是否
    已經獲利，則非所問。又以政府為杜絕毒品之氾濫，對於查
    緝施用及販賣毒品之工作，無不嚴加執行，販賣毒品罪又係
    重罪，設若無利可圖，衡情一般持有毒品之人當無輕易將所
    持有之海洛因轉讓他人而甘冒於再次向他人購買時，有被查
    獲移送法辦危險之理；且毒品海洛因可任意分裝或增減其份
    量，而每次買賣之價量，亦隨時隨雙方關係之深淺、當時之
    資力、需求程度及對行情之認知等因素，機動的調整，因之
    販賣之利得，除經坦承犯行，或價量均臻明確外，委難察得
    實情，職是之故，縱未確切查得販賣賺取之實際差價，但除
    別有事證，足認係按同一價格轉讓，確未牟利外，尚難執此
    認非法販賣之事證有所不足，致知過坦承者難辭重典，飾詞
    否認者反得逞僥倖，而失情理之平。本件被告始終矢口否認
    上揭犯行，本院無從確知被告販賣毒品之實際得利若干，惟
    由上開證人證詞可知，被告確實有交付第一級毒品海洛因予
    證人甲○○、己○○及收取金錢之行為，而被告與該購毒者
    均非至親或有特殊之情誼關係，衡情被告當無甘冒刑罰制裁
    之重典而毫無利得，且被告倘非具營利意圖，衡情其自可對
    上揭購毒者告知毒品之購買來源，由上揭購毒者自行前往購
    買已足，當無必要與上揭購毒者以現金方式交易毒品，足認
    被告顯然具有意圖營利販賣海洛因之犯意。
三、綜據上述，本件被告所辯，均屬事後卸責之詞，難以採信。
    本件事證已臻明確，堪信被告確有上揭販賣第一級毒品海洛
    因之犯行。
參、論罪及科刑之說明：
一、按海洛因為毒品危害防制條例第2條第2項第1款明定列管之
    第一級毒品，任何人非經許可，不得持有、販賣。茲對被告
    論罪說明如下：
  (一)核被告所為，係犯毒品危害防制條例第4條第1項之販賣第一
    級毒品罪。被告各次販賣海洛因前持有第一級毒品海洛因之
    低度行為，均為各次販賣第一級毒品海洛因之高度行為所吸
    收，均不另論罪。
  (二)查刑法於94年2月2日修正公布，刪除第56條所定連續犯之規
    定，自95年7月1日施行。而基於概括之犯意，連續數販賣毒
    品之行為，於刑法修正刪除連續犯規定之前，均依連續犯論
    以一罪。此次刑法第56條修正理由之說明，謂「對繼續犯同
    一罪名之罪者，均適用連續犯之規定論處，不無鼓勵犯罪之
    嫌，亦使國家刑罰權之行使發生不合理之現象」、「基於連
    續犯原為數罪之本質及刑罰公平原則之考量，爰刪除有關連
    續犯之規定」等語，即係將本應各自獨立評價之數罪，回歸
    本來就應賦予複數法律效果之原貌。而觀諸毒品危害防制條
    例所定之販賣毒品罪之構成要件文義，尚無從認定立法者本
    即預定該犯罪之本質，必有數個同種類行為而反覆實行之集
    合犯行，故販賣毒品罪，難認係集合犯。因此，就刑法修正
    施行後多次販賣毒品之犯行，採一罪一罰，始符合立法本旨
    （最高法院97年度台上字第99號判決意旨參照）。被告所為
    2次販賣毒品犯行，犯罪時間均為95年7月1日以後，係於刑
    法修正刪除連續犯規定之後所犯，依照上開說明，應以一罪
    一罰予以獨立評價。被告所為2次販賣第一級毒品犯行，犯
    意各別，行為互殊，應予分論併罰。
  (三)按販賣第一級毒品罪之法定刑為死刑或無期徒刑，然同為販
    賣第一級毒品之人，其原因動機不一，犯罪情節未必盡同，
    或有大盤毒梟者，亦有中、小盤之分，甚或僅止於吸毒者友
    儕間為求互通有無之有償轉讓者亦有之，其販賣行為所造成
    危害社會之程度自屬有異，法律科處此類犯罪，所設之法定
    最低本刑卻同為「死刑或無期徒刑」，不可謂不重。於此情
    形，倘依其情狀處以較輕之徒刑，即足以懲儆，並可達防衛
    社會之目的者，自非不可依客觀之犯行與主觀之惡性二者加
    以考量其情狀，是否有可憫恕之處，適用刑法第59條之規定
    酌量減輕其刑，期使個案裁判之量刑，能斟酌至當，符合比
    例原則。本件被告販賣第一級毒品，各次販賣之毒品價量均
    不多，顯見其販賣之數量及獲取之利益均非龐大，尚非惡性
    極重之大毒梟，倘予以宣告法定最低度刑期仍嫌過重，難謂
    符合罪刑相當性及比例原則，更無從與大毒梟之惡行有所區
    隔，客觀上足以引起一般之同情，其各次犯罪情狀尚有可憫
    之處，爰依刑法第59條規定，均酌量減輕其刑。
肆、原審判決有違誤及科刑之說明：
一、原審予以論罪科刑，固非無見，惟按毒品危害防制條例第19
    條第1項規定，犯販賣毒品罪者，其供犯罪所用及犯罪所得
    之財物均沒收之，係採義務沒收主義。本件被告用以聯繫販
    賣第一級毒品事宜之門號0000000000號行動電話1支（含SIM
    卡），係向案外人王怡婷所購得，為被告所有之物，已見前
    述，則該行動電話（含門號0000000000號SIM卡）雖未扣案
    ，惟無證據證明已經滅失，自應諭知沒收，如全部或一部不
    能沒收時，追徵其價額，原審判決卻未諭知，自有可議之處
    。被告提起上訴仍執陳詞否認犯有上開二罪，自無理由，惟
    原審判決既有可議之處，自應由本院將原審判決關於上開二
    罪部分予以撤銷改判。
二、茲說明對被告科刑之理由如下：
  (一)主刑部分：
  (1)本院審酌被告明知毒品不僅殘害施用者自身健康，因施用毒
    品而散盡家財、連累家人，或為購買毒品鋌而走險者，更不
    可勝計，竟為謀個人私利販賣毒品，危害社會甚鉅，又考量
    其犯罪之手段、素行、販賣毒品之各次價量不多，所得之利
    益亦不多及其犯罪後態度等一切情狀，量處如主文第2項所
    示之刑。
  (2)按法律上屬於自由裁量之事項，並非概無法律性之拘束。法
    院就自由裁量權之行使，除不得逾越法律所規定範圍之外部
    性界限外，尚應受比例原則、公平正義原則之規範，謹守法
    律秩序之理念，體察法律之規範目的，使其結果實質正當，
    合於裁量之內部性界限，俾與立法本旨相契合。刑法第51條
    第5款規定數罪併罰，宣告多數有期徒刑者，應於各刑中之
    最長期以上，各刑合併之刑期以下，定其應執行之刑期，但
    不得逾30年，其就數罪併罰，固非採併科主義，而係採限制
    加重主義，就俱發各罪中，以最重之宣告刑為基礎，由法院
    參酌他罪之宣告刑，裁量加重定之，且不得逾法定之30年最
    高限制，此即外部性界限。然上揭定其應執行刑，既屬刑法
    賦予法院自由裁量之事項，其應受內部性界限之拘束，要屬
    當然。而刑法修正將連續犯、常業犯規定悉予刪除，考其立
    法目的，係基於刑罰公平原則考量，杜絕僥倖犯罪心理，並
    避免鼓勵犯罪之誤解，乃改採一行為一罪一罰。是定其刑期
    時，除仍應就各別刑罰規範之目的、輕重罪間體系之平衡、
    整體犯罪非難評價、各行為彼此間之偶發性、與被告前科之
    關聯性、各行為所侵害法益之專屬性或同一性、數罪對法益
    侵害之加重效應、罪數所反映之被告人格特性與犯罪傾向、
    社會對販毒行為處罰之期待等，為綜合判斷外，尤須參酌上
    開實現刑罰公平性，以杜絕僥倖、減少犯罪之立法意旨，為
    妥適之裁量，倘違背此內部性界限，即屬權利濫用之違法（
    最高法院96年度台上字第7583號判決意旨參照）。本院審酌
    上情，就被告所科之刑，爰定其應執行刑如主文第2項所示
    。
  (二)從刑之諭知：按毒品危害防制條例第19條第1項規定，犯販
    賣毒品罪者，其供犯罪所用及犯罪所得之財物均沒收之，係
    採義務沒收主義。故販賣毒品所得之對價，不問其中成本若
    干，利潤多少，均應全部諭知沒收，貫徹政府查禁煙毒之決
    心，以符立法本旨（最高法院91年度台上字第2419號判決意
    旨參照）。又行動電話之SIM卡，係電信公司交予客戶取得
    使用，並非客戶所借用，亦無回收之機制，故該SIM卡於客
    戶取得時即非屬電信公司所有，亦可輕易轉讓第三人，此為
    公眾週知之現今交易常態。本件門號0000000000號行動電話
    1支（含SIM卡）係被告所有供本件犯罪之用，已見前述，雖
    未扣案，惟無證據證明已經滅失，自應為沒收之諭知，如全
    部或一部不能沒收時，追徵其價額；又被告所為上揭販賣第
    一級毒品所得，各為1000元、3500元，均未扣案，均應依毒
    品危害防制條例第19條第1項規定，宣告沒收，如全部或一
    部不能沒收時，以被告之財產抵償之。
肆、無罪部分：
一、公訴意旨略以：被告戊○○基於意圖營利而販賣第一級毒品
    之犯意，先於不詳之時間、地點，向不詳人士販入為數不詳
    之海洛因後，再於附表所示之時間、地點，使用其所持用之
    行動電話作為販毒之聯絡工具，遇有購買者撥打上開電話聯
    繫購買毒品事宜時，即予接聽，並與之約定交易時間、地點
    後，再持施用毒品者所需數量之海洛因，至約定地點完成交
    易，其即以上開方式多次販賣海洛因予購買者，並從中賺取
    差價，作為生活及繼續施用毒品之費用。至於詳細之販賣對
    象、販賣時間、地點、聯絡方式、販賣次數及所得，則如附
    表所示，因認被告涉有如附表所示販賣第一級毒品犯行云云
    。
二、按犯罪事實應依證據認定之，無證據不得認定犯罪事實；不
    能證明被告犯罪者，應諭知無罪之判決，刑事訴訟法第154
    條第2項、第301條第1項分別定有明文。又認定犯罪事實之
    證據係指足以認定被告確有犯罪行為之積極證據而言，該項
    證據自須適合於被告犯罪事實之認定，始得採為斷罪資料（
    最高法院29年上字第3105號判例要旨參照）。且刑事訴訟上
    證明之資料，無論其為直接或間接證據，均須達於通常一般
    之人均不致有所懷疑，而得確信其為真實之程度，始得據為
    有罪之認定，若其關於被告是否犯罪之證明未能達此程度，
    而有合理懷疑之存在，致使無從形成有罪之確信，根據「罪
    證有疑，利於被告」之證據法則，即不得遽為不利被告之認
    定（最高法院76年台上字第4982號判例意旨參照）。再刑事
    訴訟法第161條已於91年2月8日修正公布，其第1項規定：檢
    察官就被告犯罪事實，應負舉證責任，並指出證明之方法；
    因此，檢察官對於起訴之犯罪事實，應負提出證據及說服之
    實質舉證責任；倘其所提出之證據，不足為被告有罪之積極
    證明，或其指出證明之方法，無從說服法院以形成被告有罪
    之心證，基於無罪推定之原則，自應為被告無罪判決之諭知
    （最高法院92年台上字第128號判例意旨參照）。
三、本件公訴意旨認被告戊○○涉犯如附表所示之販賣第一級毒
    品罪嫌，無非係以證人庚○○、丁○○、甲○○、乙○○、
    己○○於警詢及偵查中之證述，及通訊監察錄音及譯文為其
    論據。訊之被告戊○○堅決否認有何如附表所示販賣第一級
    毒品之犯行，辯稱：並無販賣海洛因予庚○○等人之情事等
    語。
四、經查：
  (一)按施用毒品者，其所稱向某人購買之供述，須補強證據以擔
    保其供述之真實性。良以施用毒品者其供述之憑信性本不及
    於一般人，況施用毒品者其供出來源，因而破獲者，法律復
    規定得減輕其刑，其有為偵查機關誘導、或為邀輕典而為不
    實之陳述之可能，其供述之真實性自有合理之懷疑。是參諸
    最高法院一貫之見解，認施用毒品者關於其向某人購買毒品
    之供述，必須補強證據佐證，以擔保其供述之真實性，俾貫
    徹刑事訴訟無罪推定及嚴格證明之基本原則。又關於毒品施
    用者其所稱向某人購買毒品之供述，必須補強證據佐證，係
    指毒品購買者之供述縱使並無瑕疵，仍須補強證據佐證而言
    ，以擔保其供述之真實性。該所謂補強證據，必須與施用毒
    品者關於相關毒品交易之供述，具有相當程度之關聯性，且
    足使一般人對於施用毒品者之供述無合理之懷疑存在，而得
    確信其為真實，始足當之（最高法院96年度台上字第4974號
    判決意旨參照）。
  (二)證人庚○○、丁○○、甲○○、乙○○、己○○等人固於警
    詢及偵查中分別陳述被告如何為如附表所示販賣第一級毒品
    之犯行，惟究明其等陳述之證據力如下：
  (1)證人庚○○雖於警詢、偵查中均供述有向被告購買過毒品，
    就交易之金額、次數及地點均稱「都是1000元」、「共買3
    次」、「我跟戊○○買的話都在田中街上」等語，惟就交易
    之時間，證人庚○○於警詢中係稱「（問：你何時向戊○○
    購買毒品，最後一次於何時？）是於96年3月份開始，向戊○○購買毒品，最後一次是在96年6月向他購買」云云（見
    田警分偵字第9700006969號卷第85頁），而於偵查中則證稱
    「戊○○的話是從96年3月開始跟他買海洛因，最後一次跟
    他買的時間是在96年5月底」云云（見97年度偵字第830號第
    12頁），核證人庚○○就毒品交易之時間於警詢、偵訊時已
    不一致，且就攸關犯罪事實之交易地點僅泛稱「田中街上」
    ，就交易方式亦未詳細指明，是其供述是否真實，已欠明確
    ；又證人庚○○於本院審理中改詞證稱「（問：偵查中你有
    說向被告購買毒品？）那是誤會」、「（問：什麼意思？）
    當時警察來我家帶我時，我就有喝酒，警察拿相片給我看，
    警察問我甲○○、丁○○我認不認識，我就說認識，警察問
    我誰販賣毒品給我，當時我指認有誤」、「（問：那你的意
    思是說被告沒有販賣毒品給你？）是」、「當時不是說的很
    清楚。忘了筆錄當時如何作的，事實上是我和被告出錢一起
    去購買毒品」云云（見本院98年4月23日審判筆錄），亦與
    其先前供述不一致，且卷附之通訊監察錄音及譯文，業據證
    人庚○○於偵查中證稱「（問：提示卷附通訊監聽譯文，是
    否是你與甲○○通話之內容？）是」等語（見97年度偵字第
    830號第13頁），則證人庚○○於警詢、偵訊時所述，並無
    任何補強證據可以擔保其供述之真實性，難認與事實相符，
    自不得採為不利被告之認定。
  (2)證人丁○○雖於警詢、偵查中均供述有向被告購買過毒品，
    其於警詢中證稱「（問：你總共向綽號「阿凱」購買幾次毒
    品，交易時間、地點為何？）約有2次，是從95年10月間開
    始購買海洛因，最後一次是96年10月間，地點在田中鎮後火
    車站附近交易，每次交易金額500到7000元不等」云云（見
    田警分偵字第9700006969號第59頁）；於偵查中證稱「（問
    ：何時開始跟戊○○買海洛因？）從95年7、8月間開始，最
    後一次是在96年10月，共買7、8次，每次都買500到7000元
    不等的毒品，地點都在田中後火車站」云云（見97年度偵字
    第830號第5頁）；於原審審理時證稱「（問：你何時開始向
    被告購買？）約95年7、8月」、「（問：你最後一次是何時
    購買？）96年10月多」、「（問：此段期間，你向被告買過
    幾次毒品？）7、8次」云云，嗣又改稱「（問：你是96年2
    月16日才假釋出獄，為何說你在95年7、8月就向被告購買海
    洛因？）我把年份搞錯了，我指的是96年7、8月開始向被告
    買毒品，我是出獄後3個月開始吸食毒品」云云（見原審97
    年7月9日審判筆錄）。核證人丁○○就交易次數先於警詢中
    證稱「約有2次」，而於偵訊及原審審理時中則證稱「共買7
    、8次」，兩者差距甚大，且所述關於購買之時間亦不一致
    ，已難信其供述屬實，況卷附通訊監聽譯文中，並無任何關
    於證人丁○○持用門號0000000000號行動電話與被告戊○○
    聯繫毒品交易之內容，而證人丁○○於偵訊中亦證稱「（問
    ：如何聯絡戊○○、己○○？）我用0000000000手機打給戊○○手機，手機號碼忘記了」等語（見97年度偵字第830號
    第5頁），自難僅憑證人丁○○於警詢、偵訊時所述，即遽
    認被告有如附表編號2所示7次販賣海洛因犯行。
  (3)證人甲○○雖於警詢、偵查中均供述有向被告購買過毒品，
    惟其於警詢中證稱「（問：你總共向戊○○購買幾次毒品，
    交易時間、地點為何？）約有10幾次，是從95年3、4月間開
    始購買安非他命及海洛因，最後一次是96年10月間，地點在
    雲林斗六市附近交易，每次交易金額1000到4000元不等」云
    云（見田警分偵字第9700006969號第40頁）；於偵查中證稱
    「（問：何時開始跟戊○○買海洛因及安非他命？）從95年
    3、4月間開始跟他買海洛因跟安非他命，最後一次跟他買是
    在96年10月底，迄今共買3次海洛因、7次安非他命，每次買
    1000元到2000元的海洛因，安非他命每次都買1000到3000元
    不等，警局所稱到4000元是總加起來的金額，地點都在田中
    後火車站等處」云云（見97年度偵字第830號第6頁）；又於
    原審審理時證稱「（問：你每次購買的金額為何？）壹仟元
    ，每次都只購買壹仟元的海洛因」、「在警局的時候講的是
    不實在的，因為會害怕。確實的次數是三次，每次的金額約
    一、二千，一千元買二次，另外一次忘記了」云云（見原審
    97年7月9日審判筆錄）。核諸證人甲○○上揭陳述內容，關
    於其向被告購買毒品之種類、次數、金額均先後不一，除其
    中一次，即於96年10月19日0時51分22秒後之某時分，由甲○○使用門號0000000000號行動電話，與戊○○所持用之門
    號0000000000號行動電話聯繫交易海洛因細節部分，有通訊
    監聽錄音及譯文可資佐證，堪予採信外，證人甲○○所述其
    餘交易次數均無任何補強證據可以擔保其供述之真實性，自
    無從認定被告有如附表編號1所示2次販賣海洛因犯行。
  (4)證人乙○○雖於警詢、偵查中均供述有向被告購買過毒品，
    核其關於交易次數，於偵查中證稱「我向他買沒有超過十次
    的海洛因」云云（見97年度偵緝字第144號卷宗第52頁）；
    而於原審審理時先則證稱「我現在還迷迷糊糊的，我在警察
    局中因為藥癮發作，所以是亂講的。在檢察官那邊講的話也
    不實在」云云，繼之又稱「（問：你總共向阿凱購買過幾次
    海洛因？）大約十次」云云（見原審97年7月9日審判筆錄）
    ，則證人乙○○就攸關犯罪事實之交易次數並未詳細指明，
    是其供述是否真實，已欠明確；雖卷附通訊監聽譯文中，有
    門號0000000000號行動電話與門號0000000000號行動電話之
    通聯紀錄，而證人乙○○於原審審理時證稱「（問：請提示
    97偵緝144號81頁，其中提到96年9月7日上午10時58分的通
    信譯文，重量0.6及0.8，是何意思？）如同我在警局中所講
    ，因為我向阿凱購買的毒品重量不夠，所以我請宜靜打電話
    給阿凱詢問清楚。0.6及0.8，應該是公克，我都是買壹仟元
    的海洛因，有時候量比較多，有時候覺得特別小包，所以就
    打電話詢問阿凱」云云（見原審97年7月9日審判筆錄）。惟
    被告否認曾持用該門號0000000000號行動電話，且本院查無
    證據足資證明0000000000號行動電話係被告所有或由被告持
    用（見本院卷宗第65、90頁），況證人乙○○於偵查中已證
    稱「（問：警察局曾提示卷附監聽譯文，是否是你與戊○○
    通話之內容？）是的，這些都是」、「（問：講這兩通電話
    當天是否有購買毒品？）沒有」等語（見97年度偵緝字第14
    4號卷宗第52頁），可知卷附通訊監聽譯文中，並無任何關
    於證人乙○○持用門號0000000000號行動電話與被告戊○○
    聯繫毒品交易事項之紀錄，自難遽認被告有如附表編號4所
    示10次販賣海洛因犯行。
  (5)證人己○○雖於警詢、偵查中均供述有向被告購買過毒品，
    其於警詢中證稱「我於96年8月中旬開始，向綽號『阿凱』
    之男子購買一級毒品海洛因，每次新臺幣6000元，向他購買
    1/4錢的毒品海洛因，平均2-3天購買一次，從96年8月中旬
    至96年10月下旬止，共購買數十次，詳細次數我已忘記」等
    語（見田警分偵字第9700006969號卷宗第22頁），又於偵查
    中證稱「（問：平均多久向他購買一次？）平均2、3天會買
    1 次」、「（問：迄今大約向他買了多少次？）數十次，不
    少於20次」、「（問：每次向他購買多少金額的毒品？）4
    分之1錢，半半的量，他都是算我6000元」、「（問：你向
    他購買毒品的地點在何處？）有時我來田中找他，是在他家
    裡或是阿賓他家，有時是他到他斗六租房子的地方」等語（
    見97年度偵緝字第144號卷宗第70頁）；而於原審審理時證
    稱「（問：你向戊○○購買的次數、地點為何？）次數不記
    得，都在斗六的租屋處找他購買」、「（問：你跟戊○○購
    買的數量即金額？）四分之一錢是六千元至少買過十幾次，
    八分之一錢是三仟伍佰元也買過十幾次。我是從九十六年八
    月到十月間向戊○○購買」云云（見原審97 年7月30日審判
    筆錄）。核諸證人己○○上揭陳述內容，就攸關犯罪事實之
    交易次數並未詳細指明，且關於交易金額亦先後陳述不一，
    除其中一次，即於96年10月23日夜間9時17分10秒後之某時
    分，由己○○使用門號0000000000號行動電話，與戊○○所
    持用之門號0000000000號行動電話聯繫交易海洛因細節部分
    ，有通訊監聽錄音及譯文可資佐證，堪予採信外，證人己○○所述其餘交易次數均無任何補強證據可以擔保其供述之真
    實性，自無從認定被告有如附表編號5所示19次販賣海洛因
    犯行。
三、綜上所述，證人庚○○、丁○○、甲○○、乙○○、己○○
    於警詢及偵查中所為之上開證言，前後供述不一，已非無疑
    ；且警方亦未能當場查得證人等確曾向被告購買第一級毒品
    之事實，而其等證言，又查無其他補強證據證明所證述之內
    容為真實，則檢察官所舉之上開證據，均不足以使本院達到
    超越合理懷疑之有罪確信，此外，復查無其他證據足資證明
    被告有檢察官所指如附表所示販賣第一級毒品犯行，被告被
    訴如附表所示販賣第一級毒品犯行既均無法證明，揆諸前揭
    法條規定及說明，自應諭知被告無罪。原審未予詳查，遽予
    論罪科刑，自有違誤，被告提起上訴否認此部分犯罪，為有
    理由，應由本院將原審判決關於如附表所示部分撤銷，改為
    無罪之諭知。
據上論斷，應依刑事訴訟法第369條第1項前段、第364條、第301
條第1項、第299條第1項前段，毒品危害防制條第4條第1項、第
19條第1項，刑法第11條前段、第59條、第51條第5款，判決如主
文。
本案經檢察官丙○○到庭執行職務。
中    華    民    國    98    年    5     月    21    日
            刑事第七庭    審判長法  官  林  榮  龍
                                法  官  張  惠  立
                                法  官  鄭  永  玉
以上正本證明與原本無異。
如不服本判決應於收受送達後十日內向本院提出上訴書狀，其未
敘述上訴理由者，並得於提起上訴後十日內向本院補提理由書狀
（均須按他造當事人之人數附繕本）「切勿逕送上級法院」。
                                書記官    瑞  芳
中    華    民    國    98    年    5     月    21    日
  附  表
  ┌──┬────┬───────┬────┬─────┬───────┬───────┐
  │編號│販賣對象│販賣時間      │販賣地點│戊○○電話│購買者電話    │販賣數量及所得│
  ├──┼────┼───────┼────┼─────┼───────┼───────┤
  │1   │甲○○（│95年3、4 月間 │彰化縣田│門號098667│門號0000000000│販賣海洛因2次 │
  │    │綽號「阿│某日起至96年10│中鎮田中│4468號行動│號行動電話    │，金額每次至少│
  │    │賓」）  │月底某日止（上│後火車站│電話      │              │為新臺幣（下同│
  │    │        │揭如犯罪事實欄│        │          │              │）1000元。    │
  │    │        │一(一)所示時間除│        │          │              │              │
  │    │        │外）          │        │          │              │              │
  ├──┼────┼───────┼────┼─────┼───────┼───────┤
  │2   │丁○○（│95年7、8 月間 │同上    │同上      │門號0000000000│販賣海洛因至少│
  │    │綽號「老│某日起至96年10│        │          │號行動電話    │7次，每次金額 │
  │    │松」）  │月間某日止    │        │          │              │至少500元。   │
  ├──┼────┼───────┼────┼─────┼───────┼───────┤
  │3   │庚○○（│96年3月間某日 │彰化縣田│門號不詳之│門號0000000000│販賣海洛因至少│
  │    │綽號「阿│起至同年5 月底│中鎮街上│行動電話  │號行動電話    │3次，每次金額 │
  │    │宏」）  │某日止        │某處    │          │              │為1000元。    │
  ├──┼────┼───────┼────┼─────┼───────┼───────┤
  │4   │乙○○（│96年8月間某日 │彰化縣田│門號093980│門號0000000000│販賣海洛因約10│
  │    │綽號「飛│起至同年9 月間│中鎮某處│4838號行動│號行動電話    │次，金額各為  │
  │    │鵬」）  │某日止        │陸橋    │電話      │              │1000元。      │
  ├──┼────┼───────┼────┼─────┼───────┼───────┤
  │5   │己○○  │96年8月中旬某 │戊○○之│門號098667│門號0000000000│販賣海洛因至少│
  │    │        │日起至同年10月│住所等處│4468號行動│、0000000000號│19次，每次金額│
  │    │        │下旬某日止（上│        │電話      │行動電話      │為6000元。    │
  │    │        │揭如犯罪事實欄│        │          │              │              │
  │    │        │一(二)所示時間除│        │          │              │              │
  │    │        │外）          │        │          │              │              │
  └──┴────┴───────┴────┴─────┴───────┴───────┘


司法院資訊處製作；財團法人民間司法改革基金會備份。
